【裁判字號】    97,家聲,184
【裁判日期】    970819
【裁判案由】    遺產管理人管理費用
【裁判全文】
臺灣臺南地方法院民事裁定            97年度家聲字第184號
聲  請  人  財政部國有財產局臺灣南區辦事處臺南分處
法定代理人  乙○○
前聲請人聲請酌定遺產管理報酬事件，本院裁定如下：
    主    文
聲請人代為管理被繼承人甲○○遺產之報酬確定為新臺幣壹萬貳
仟貳佰元。
程序費用新臺幣伍佰元由被繼承人甲○○之遺產負擔。
    理    由
一、聲請意旨略以：聲請人經本院以96年度財管字第40號、96年
    度家抗字77號民事裁定選任為被繼承人甲○○（身分證統一
    編號：Ｚ000000000號）之遺產管理人確定，聲請人即盡遺產
    管理人之職責，依民法第1179條之規定搜索其遺產，得知吳
    君遺有坐落於臺南市○○區○○段64-25地號土地及其上同
    段4652號建物（臺南市○○區○○路599號4樓之4），經債
    權人慶豐商業銀行股份有限公司聲請本院民事執行處97年度
    執字第22146號拍賣抵押物強制執行事件查封拍賣。本遺產
    管理案雖尚未辦理公示催告事宜，惟其債權人已聲請本院民
    事執行處拍賣吳君遺產，聲請人就管理職務之報酬依法得以
    參與分配，確有請求裁定遺產管理人報酬之實益及必要。依
    據民法第1183條規定，遺產管理人得請求報酬，其數額由親
    屬會議按其勞力及其與被繼承人之關係酌定之。惟被繼承人
    甲○○並無親屬會議可資酌定報酬數額，茲依財政部訂頒「
    代管無人承認繼承遺產作業要點」第14點第三款規定，管理
    報酬，應依民法第1183條規定，聲請法院酌定，並請優先分
    配，其請求標準，不得低於孳息收入部分十分之三及遺產現
    值百分之一。經查被繼承人甲○○遺產總計新臺幣（下同）
    1,220,000元，其上揭土地之總值係依據本院民事執行處97
    年執字第22146號拍賣抵押物強制執行事件拍賣底價；因而
    ，管理報酬按遺產價值百分之一計為12,200元等語。
二、按遺產管理人得請求報酬，其數額由親屬會議按其勞力及其
    與被繼承人之關係酌定之，民法第1183條前段定有明文；又
    親屬會議不能召開或召開有困難時，依法應經親屬會議處理
    之事項，由有召集權人聲請法院處理之，同法第1132條亦規
    定甚明。又遺產管理職務終結前，應依民法第1183條規定，
    聲請法院酌定事報酬，其請求標準不得低於孳息收入部分十
    分之三及遺產現值百分之一，財政部訂頒「代管無人承認繼
    承遺產作業要點」第14條第3款定有明文。經查，聲請人主
    張上情，經本院調閱96年度財管字第40號、96年度家抗字77
    號民事卷宗核閱無誤。按被繼承人無親屬會議可資酌定報酬
    數額，聲請人依上開規定，請求法院酌定代為管理被繼承人
    遺產之報酬12,200元，經核尚無不合，應予准許。
三、依非訟事件法第157條，裁定如主文。
中    華    民    國    97    年    8     月    19    日
                      家事法庭  法  官  郭貞秀
以上正本係照原本作成
如對本裁定抗告須於裁定送達後10日內向本院提出抗告狀
中    華    民    國    97    年    8     月    19    日
                                書記官  鄭隆慶


司法院資訊處製作；財團法人民間司法改革基金會備份。
